【裁判字號】    95,訴,1709
【裁判日期】    951031
【裁判案由】    毒品危害防制條例
【裁判全文】
臺灣彰化地方法院刑事判決              95年度訴字第1709號
公  訴  人  臺灣彰化地方法院檢察署檢察官
被      告  甲○○
上列被告因違反毒品危害防制條例案件，經檢察官提起公訴（九
十五年度毒偵字第三二六七號），被告於準備程序中就被訴事實
為有罪之陳述，經告以簡式審判之旨，並聽取意見後，本院合議
庭裁定由受命法官獨任進行簡式審判程序，判決如下：
    主    文
甲○○施用第一級毒品，處有期徒刑柒月。
扣案之注射針筒壹支沒收。
    犯罪事實及理由
一、犯罪事實：
    甲○○前因施用毒品案件，經本院裁定送觀察、勒戒後，認
    無繼續施用毒品之傾向，於民國九十一年十月八日執行完畢
    釋放，並由臺灣彰化地方法院檢察署檢察官以九十一年度毒
    偵字第二三五六號為不起訴處分確定。詎仍不知悔改，復基
    於施用第一級毒品之犯意，於九十五年八月十三日二十時三
    十分許，在其位於彰化縣員林鎮○○○街○段五七巷三八弄
    八號住所，以將海洛因摻水置於針筒內注射之方式，施用第
    一級毒品海洛因一次。嗣於同年月十五日十七時許，為警持
    搜索票至上址查獲，並當場扣得其所有供施用毒品用之注射
    針筒一支及非其所有之玻璃球吸食器二個。
二、本案證據：
  (一)被告自白。
  (二)彰化縣警察局員林分局委託檢驗尿液代號與真實姓名對照認
    證單。
  (三)銓昕科技股份有限公司濫用藥物尿液檢驗報告。
  (四)臺灣高等法院被告前案紀錄表、臺灣彰化地方法院檢察署刑
    案資料查註紀錄表。
三、沒收部分：
    扣案之注射針筒一支，係被告所有供犯本案施用第一級毒品
    海洛因所用之物，業據被告供承在卷，應依刑法三十八條第
    一項第二款之規定，宣告沒收之。至扣案之玻璃球吸食器二
    個，並非被告所有，已據被告於本院審理時供稱：玻璃球吸
    食器二個不是我的，也不是我用來施打毒品的等語，且遍查
    卷內並無其他積極證據證明確屬被告所有，並供其施用海洛
    因使用之物，亦非屬違禁物，爰不為沒收之諭知，附此敘明
    。
四、至臺灣彰化地方法院檢察署九十五年度毒偵字第四０五一號
    移送併辦意旨另以：被告基於施用第一級毒品之犯意，於九
    十五年七月十四日十九、二十時許，在其位於彰化縣員林鎮
    ○○○街一段五七巷三八弄八號住所，施用第一級毒品海洛
    因一次，因認被告此部分行為亦涉犯毒品危害防制條例第十
    條第一項之施用第一級毒品罪嫌。惟：按刑法第五十六條連
    續犯之規定業於九十四年二月二日修正公布刪除，並於九十
    五年七月一日施行，而依新法對於上開反覆實施犯罪模式之
    對應處置，除合於「接續犯」或「包括一罪」之情形外，則
    僅能依數罪併罰之規定個別處斷。依最高法院八十六年臺上
    字第三二九五號判例意旨，數行為於同時同地或密切接近之
    時地實施，侵害同一之法益，各行為之獨立性極為薄弱，依
    一般社會健全觀念，在時間差距上，難以強行分開，在刑法
    評價上，以視為數個舉動之接續施行，合為包括之一行為予
    以評價，較為合理，方屬接續犯之範疇，足見「接續犯」之
    成立，係以時、空密接性為前提要件，即透過對於同一法益
    之同種類侵害行為繼續不間斷之實行，業已稀釋個別行為之
    獨立性，致使刑法評價時將之視為單一、整體之犯罪行為，
    以符合社會一般人對於行為概念之認知，並與行為人之犯罪
    目的相互結合；至於學理上「包括一罪」概念中，與施用毒
    品之犯罪型態較有關聯者，應屬「集合犯」之態樣，此即依
    一般社會通念，特定犯罪行為具有反覆實施之特性，立法者
    於制定刑罰法律之初，亦已認知該種行為類型之反覆性，而
    有意藉由法條中客觀構成要件之行為要素，涵括上開具有反
    覆實施特性之數個犯罪行為，仍僅接受一次刑法之評價為已
    足；然施用毒品犯罪，難認立法者於制定刑罰法律之初，已
    認知該種行為類型之反覆性，且有意藉由  法條中客觀構成
    要件之行為要素，涵括上開具有反覆實施特性之數個犯罪行
    為。基上，多次施用毒品犯罪之行為，當無論以「集合犯」
    之餘地，此時則應回歸一般刑法上行為單、複數之認定，而
    予論罪科刑，較稱妥適。查，被告業於本院審理時供稱：其
    為了止腳痛才施用海洛因，並未成癮，每次要用海洛因時才
    每次買，這次與九十五年八月十三日那次無關等語明確（見
    本院卷九十五年十月三十日審判筆錄第五頁）；且觀諸併案
    部分即被告九十五年七月十四日施用海洛因之犯行距起訴部
    分即九十五年八月十三日之施用時點，約有一個月之久，足
    見該次犯行與經起訴論罪部分之犯行間，明顯可分而具有獨
    立性；況公訴人就被告是否已具成癮性乙情，亦未提出證據
    證明，自核與前揭最高法院八十六年臺上字第三二九五號判
    例所稱「數行為於同時同地或密切接近之時地實施」之特性
    並不相符，已難認合於「接續犯」之前提要件；再者，反覆
    施用毒品多次之行為，在九十五年七月一日新刑法施行以前
    ，實務上均認定為連續犯，並非集合犯，自亦不可能因九十
    五年七月一日施行之新刑法已刪除連續犯之規定，而將之改
    認定為集合犯，逕論以「包括一罪」。故而，檢察官移送併
    案審理部分之被告所為，既應依新法處斷，而其該次施用海
    洛因之犯行亦應評價為獨立行為，自當論以數罪而分論處罰
    ，本院無從併予審究，是此部分應退由檢察官另行處理。
五、應依刑事訴訟法第二百七十三條之一第一項、第二百九十九
    條第一項前段、第三百十條之二、第四百五十四條第一項，
    毒品危害防制條例第十條第一項，刑法第十一條前段、第三
    十八條第一項第二款，判決如主文。
六、如不服本判決，應於判決送達後十日內，向本院提出上訴狀
    （須附繕本），上訴於臺灣高等法院臺中分院。
本案經檢察官黃淑媛到庭執行職務。
中    華    民    國    95    年    10    月    31    日
                  刑事第一庭  法  官  周  莉  菁
以上正本證明與原本無異。
如不服本判決，應於判決送達後十日內向本院提出上訴狀 (須附
繕本)。
中    華    民    國    95    年    11    月    6     日
                              書記官  黃  當  易
附錄本判決論罪科刑法條：
毒品危害防制條例第十條第一項：
施用第一級毒品者，處六月以上五年以下有期徒刑。


司法院資訊處製作；財團法人民間司法改革基金會備份。
